【裁判字號】    89,上訴,1014
【裁判日期】    890831
【裁判案由】    違反毒品危害防制條例
【裁判全文】
臺灣高等法院高雄分院刑事判決                  八十九年度上訴字第一一四號
    上  訴  人
    即  被  告  甲○○
右上訴人因違反毒品危害防制條例案件，不服臺灣高雄地方法院八十九年度訴字第一
○七六號，中華民國八十九年六月十三日第一審判決（起訴案號：臺灣高雄地方法院
檢察署八十九年度毒偵字第七八八號）提起上訴，本院判決如左：
    主  文
上訴駁回。
    事  實
一、甲○○於毒品危害防制條例施行前之民國八十三、八十四年間，即曾因違反肅清
    煙毒條例及麻醉藥品管理條例案件（均為施用毒品罪），經台灣高雄地方法院及
    台灣台南地方法院分別判處有期徒刑三年六月，褫奪公權三年及有期徒刑六月確
    定，經合併定其應執行刑為有期徒刑三年十月，褫奪公權三年，於八十五年七月
    五日假釋出獄，所餘刑期至八十七年九月十二日屆滿，期間未經撤銷假釋，其未
    執行之刑，以已執行論。其於毒品危害防制條例施行後之八十八年間，又因施用
    毒品案件，經臺灣高雄地方法院檢察署檢察官聲請本院以八十八年度毒聲字第四
    ０一一號裁定送觀察、勒戒後，認無繼續施用毒品之傾向，業經臺灣高雄地方法
    院檢察署檢察官於八十八年六月十七日以八十八年度偵字第一四四五０號不起訴
    處分確定在案（起訴書誤載為八十九年六月十七日）。詎其明知海洛因業經公告
    列為毒品防害防制條例第二條第二項之第一級毒品，不得非法持有、施用，竟猶
    不知悔改，仍基於施用第一級毒品海洛因之概括犯意，自八十九年一月初起至同
    年月二十一日止，連續在高雄縣鳳山市○○路五二巷五四號住處，將第一級毒品
    海洛因粉末攙入香煙內，以點火吸食之方式，非法施用第一級毒品海洛因，每日
    施用約三、四次。嗣於八十九年一月二十一日二十二時二十分許，為警於高雄市
    前鎮區○○路與瑞福街口之公園內查獲，並扣得第一級毒品海洛因（驗後淨重十
    一‧三五公克）。經臺灣高雄地方法院檢察署檢察官聲請台灣高雄地方法院於八
    十九年一月二十二日以八十九年度毒聲字第六四五號裁定送觀察、勒戒後，認有
    繼續施用毒品傾向。
二、案經內政部警政署國道公路警察局第五警察隊移送臺灣高雄地方法院檢察署檢察
  官偵查起訴。
    理  由
一、右揭事實，迭據上訴人即被告甲○○於警訊、偵查、原審及本院審理中坦承不諱
    ，而被告為警查獲時所採取之尿液，經送請高雄縣衛生局檢驗結果，亦檢出嗎啡
    陽性反應，有該局八十九年二月十日八九煙檢字第五一六─五一八號煙毒尿液檢
    驗成績書影本一紙附卷可稽，而海洛因施用入人體後水解還原成嗎啡，再循嗎啡
    之代謝方式排出體外，已據行政院衛生署藥物食品檢驗局（73）藥檢壹字第０三
    ０二二一號函敘明綦詳可查，是被告前開自白核與事實相符，足堪採信。此外復
    有扣案之海洛英一袋（驗後淨重十一˙三五公克）卷附足憑，而該袋物品經送驗
    結果確為海洛因一事，此有法務部調查局八十九年二月十六日（８９）0000
    00000號鑑定通知書一紙附卷足憑。又被告前於八十八年間因施用毒品案件
    ，經臺灣高雄地方法院檢察署檢察官聲請法院以八十八年度毒聲字第四０一一號
    裁定送觀察、勒戒後，認無繼續施用毒品之傾向，業經臺灣高雄地方法院檢察署
    檢察官於八十八年六月十七日以八十八年度偵字第一四四五０號不起訴處分確定
    等事實，復有該不起訴處分書影本一件附卷可查，其於五年內再犯毒品危害防制
    條例第十條之罪，經臺灣高雄地方法院檢察署檢察官聲請法院以八十九年度毒聲
    字第六四五號裁定送觀察、勒戒後，認有繼續施用毒品傾向，亦有原審法院八十
    八年度毒聲字第三三七八號送觀察、勒戒裁定書及臺灣高雄看守所附設勒戒處所
    八十九年二月二日高所坤戒勒字第三七八號函所附有無繼續施用毒品傾向證明書
    影本各一件在卷可稽，是本件事證明確，被告上開犯行洵堪認定。
二、查海洛因係毒品危害防制條例第二條第二項所稱之第一級毒品，不得持有、施用
    。次按犯毒品危害防制條例第十條施用第一級、第二級毒品之罪者，檢察官應先
    將被告送勒戒處所觀察、勒戒，經觀察、勒戒後，認無繼續施用毒品傾向者，應
    由檢察官為不起訴處分之裁定。依此為不起訴處分後，五年內再犯第十條施用第
    一級、第二級毒品之罪，經觀察、勒戒後，認有繼續施用毒品之傾向，則不適用
    前開不起訴處分之規定，而應依一般刑事訴訟程序之規定予以起訴論罪科刑，此
    觀諸毒品危害防制條例第二十條第一項、第二項前段、第三項前段規定自明。本
    件被告前既因施用毒品案件，經送勒戒處所觀察、勒戒後，認無繼續施用毒品傾
    向，而為不起訴處分在案，其於五年內再度施用毒品，再經觀察、勒戒後，認有
    繼續施用毒品之傾向，核其所為，係犯毒品危害防制條例第十條第一項之施用第
    一級毒品罪。其施用第一級毒品前後持有第一級毒品海洛因之低度行為應為施用
    第一級毒品之高度行為所吸收，不另論罪。被告先後多次施用毒品犯行，時間緊
    接，且反覆為之，所犯又係同一罪名之罪，顯係基於概括犯意為之，應依連續犯
    規定論以一罪，並加重其刑。又查被告於八十三、八十四年間曾因違反肅清煙毒
    條例及麻醉藥品管理條例案件（均為施用毒品罪），經原審法院及台灣台南地方
    法院分別判處有期徒刑三年六月，褫奪公權三年及有期徒刑六月確定，經合併定
    其應執行刑為有期徒刑三年十月，褫奪公權三年，於八十五年七月五日假釋出獄
    ，所餘刑期至八十七年九月十二日屆滿，期間未經撤銷假釋，其未執行之刑，業
    以已執行論，有有台灣高等法院被告全國前案紀錄表及台灣高雄地方法院檢察署
    刑案資料查註紀錄表各一份在卷可稽，其受有期徒刑之執行完畢後五年內再犯本
    件有期徒刑以上之罪，為累犯，應依刑法第四十七條之規定加重其刑，並遞加其
    刑。
三、原審因而適用毒品危害防制條例第十條第一項、第二十條、第三項第十八條第一
    項前段，刑法第十一條、第五十六條、第四十七條，並審酌被告於毒品危害防制
    條例施行前即有施用毒即有施用毒品之不良素行，已如前述，其於毒品危害防制
    條例施行後，又因施用毒品案件，經檢察官依初次勒戒、觀察結果，以無繼續施
    用傾向為不起訴處分確定後，仍未能戒絕毒品，又再犯相同罪行，顯見其無悔改
    之意，有失政府制定毒品危害防制條例之立法美意，本不宜寬貸，惟念其施用毒
    品乃自戕一己之身體健康，尚未害及他人，且犯後已坦承犯行，態度良好等一切
    情狀，量處有期徒刑一年。至扣案之海洛英（驗後淨重十一˙三五公克），應依
    毒品危害防制條例第十八條第一項前段規定，不問屬於犯人與否，併予宣告沒收
    銷燬之。至於鑑定後耗損之毒品，既已滅失，即毋庸為沒收並銷燬之宣告，附此
    敘明。經核原判決認事用法，均無不合，量刑亦屬允當，被告上訴意旨，以量刑
    過重，指摘原判決不當，為無理由，應予駁回。
據上論斷，應依刑事訴訟法第三百六十八條，判決如主文。
本案經檢察官林炎昇到庭執行職務。
中    華    民    國        八十九      年      八      月    三十一    日
                              臺灣高等法院高雄分院刑事第八庭
                                  審判長法官  郭雅美
                                        法官  張盛喜
                                        法官  莊飛宗
右正本證明與原本無異。
如不服本判決，應於判決送達後十日內向本院提出上訴狀，其未述理由者並應於提
出上訴狀後十日內向本院補提理由書（應附繕本)。
                                      書記官  張宗芳
中    華    民    國        八十九      年      九      月      一      日
附錄：本判決論罪科刑法條全文
毒品危害防制條例第十條第一項：
施用第一級毒品者，處六月以上五年以下有期徒刑。
                                                                      Ｈ


司法院資訊處製作；財團法人民間司法改革基金會備份。
